臺灣士林地方法院刑事判決　　　　　　　　　　　　　九十三年度易字第三七０號
　　公　訴　人　臺灣士林地方法院檢察署檢察官
　　被　　　告　丙○○
右列被告因詐欺等案件，經檢察官提起公訴 (九十三年度偵緝字第二九三號），本院
於訊問被告後，被告為認罪之答辯，經裁定認為宜以簡式審判程序審理並判決如左：
    主  文
丙○○連續行使偽造私文書，足以生損害於他人，處有期徒刑壹年。
    事  實
一、丙○○因需款急切，乃於民國九十一年七月一日，自任會首召集民間互助會，會
    期自九十一年七月一日起至九十三年六月一日止，會款為新臺幣（下同）二萬元
    ，採外標方式，約定每月二十八日中午十二時在臺北市榮民總醫院供應中心會議
    室開標。由會員在標單上書寫利息及會員姓名，由最高者得標。丙○○為使參與
    互助會之成員誤信其信用良好，即先冒用黃代明之名義參加二會、王海玲之名義
    參加二會及譚愛玲之名義參加一會，使會首連同會員會數擴充為二十四會（實際
    會員會數連同會首共計十九會）。丙○○於該互助會召集成立後，即基於行使偽
    造準私文書及意圖為自己不法所有之概括犯意，於附表所示之時間，冒用王海玲
    、黃代明、譚愛玲、甲○○等人之名義，連續在標單上冒簽王海玲、黃代明、譚
    愛玲、甲○○之署押，並填寫如附表所示之標息而偽造標單之準私文書，並於開
    標時行使前開偽造標單參與競標得標而行使該偽造準私文書，致生損害於王海玲
    、黃代明、譚愛玲及甲○○，尚於冒用甲○○名義得標之當次，向甲○○訛稱係
    某人得標，使不知情之甲○○及其他活會會員均陷於錯誤，而如數遵期交付會款
    予丙○○，丙○○以此方式共計詐得一百九十六萬元（計算方式詳如附表）。嗣
    甲○○於九十二年五月二十八日（即第十二會）欲參與投標時，經其他會員發覺
    甲○○應已於九十二年三月二十八日標取會款，卻又來參與投標，始發覺上情。
二、案經甲○○、乙○○、丁○○、戊○○、己○○、庚○○、辛○○、壬○○、癸○○、子○○訴由臺北市政府警察局北投分局報告臺灣士林地方法院檢察署檢察
    官偵查起訴。
    理  由
一、訊據被告丙○○於本院審理中對右揭犯罪事實皆坦承不諱（見偵緝字第二九三號
    卷第十五頁、第三一頁至第三二頁、本院卷第十四頁至第十七頁、第五０頁），
    核與告訴人甲○○、乙○○、丁○○、戊○○、己○○、庚○○、辛○○、壬○○、癸○○、子○○等人指訴情節相符，並經證人黃代明證述屬實，復有告訴人
    子○○、乙○○、庚○○、戊○○轉帳憑條影本二十二張（見偵字第七０號卷第
    十一頁至第十三頁、第二０頁、第六０頁至第六一頁反面、第六八頁至第六九頁
    ）、丁○○轉帳紀錄影本三張（見偵字第七０號卷第四六頁至第四七頁）、互助
    會會員名單影本一張（見偵字第七０號卷第八０頁）及被告所簽發之本票影本十
    張（見偵字第七０號卷第八一頁至第八三頁）在卷足資佐證，足認被告自白與事
    實相符，而可採信，前開事實應可認定。是本件事證明確，被告犯行堪以認定。
二、按被告丙○○偽填競標利息於標單上，並於未書明「標單」字樣之標單上偽簽被
    冒標人之姓名，則依習慣，係表示投標人願以該標金為利息標取會款之用意，應
    屬刑法第二百二十條第一項之準文書（最高法院八十七年度台上字第四八二號判
    決意旨參照），其復持以行使，使不知情之活會會員陷於錯誤，而遵期繳交會款
    ，核被告所為係犯刑法第二百十六條、第二百二十條第一項、第二百十條之行使
    偽造準私文書罪及同法第三百三十九條第一項之詐欺取財罪。被告偽造「王海玲
    」、「黃代明」、「譚愛玲」、「甲○○」等人署押之行為係偽造準文書之部分
    行為，不另論罪；偽造標單後進而持以行使參與競標標取會款，其偽造之低度行
    為應為行使之高度行為所吸收，亦不另論罪。被告以一次冒標詐欺行為，同時向
    多數活會會員詐欺會款，係以一行為觸犯數個相同之詐欺罪名，為同種想像競合
    犯，依刑法第五十五條規定，應從一重處斷。被告前後多次行使偽造準私文書及
    詐欺之犯行，均時間緊密，方法相同，觸犯構成要件相同之罪名，均係基於概括
    犯意反覆為之，皆為連續犯，應各依刑法第五十六條之規定，論以一罪，並加重
    其刑。又被告多次行使偽造準私文書以詐欺會款，所犯連續行使偽造準私文書與
    連續詐欺取財犯行間，有方法結果之牽連關係，應依刑法第五十五條之規定，從
    較重之連續行使偽造準私文書罪處斷。爰審酌被告並無前科紀錄，有臺灣高等法
    院被告全國前案紀錄表一紙在卷可按，素行尚稱良好、犯罪之動機、目的、手段
    、詐得之金額，及事後尚未能清償對告訴人等之債務，及於本院審理中坦承犯行
    ，態度尚稱良好，並其生活狀況、智識程度等一切情狀，量處如主文所示之刑。
三、另被告丙○○偽造之載有被冒標人署押之標單，均未扣案，已遭其丟棄滅失，均
    經被告供明在卷（見本院卷第十六頁、第五一頁），衡情可信，爰不另為沒收偽
    造署押及標單之諭知，併此說明。
據上論斷，應依刑事訴訟法第二百七十三條之一第一項、第二百九十九條第一項前段
，刑法第五十六條、第二百十六條、第二百十條、第三百三十九條第一項、第五十五
條，罰金罰鍰提高標準條例第一條前段，判決如主文。
本案經檢察官謝榮林到庭執行職務。
中　　　華　　　民　　　國　　九十三　　年　　　六　　　月　　 十一 　　日
                                    臺灣士林地方法院刑事第四庭
                                        法  官  許  碧  惠
右正本證明與原本無異。
如不服本判決應於送達後十日內向本院提出上訴狀。
                                        書記官  陳  美  英
中　　　華　　　民　　　國　　九十三　　年　　　六　　　月　　 十五 　　日
附錄本判決論罪科刑依據之法條：
中華民國刑法第二百十六條：
  行使第二百十條至第二百十五條之文書者，依偽造、變造文書或登載不實事項或使
  登載不實事項之規定處斷。
中華民國刑法第二百十條：
  偽造、變造私文書，足以生損害於公眾或他人者，處五年以下有期徒刑。
中華民國刑法第二百二十條第一項：
  在紙上或物品上之文字、符號，依習慣或特約，足以為表示其用意之證明者，關於
  本章之罪，以文書論。
中華民國刑法第三百三十九條第一項：
  意圖為自己或第三人不法之所有，以詐術使人將本人或第三人之物交付者，處五年
  以下有期徒刑、拘役或科或併科一千元以下罰金。
附表
┌──┬───┬────────┬───────┬────────────┐
│編號│被冒標│被冒標時間      │當次標息      │詐得金額∥每會金額二萬元│
│    │名義人│                │              │×實際活會會數          │
├──┼───┼────────┼───────┼────────────┤
│一  │王海玲│九十一年八月一日│一千九百元    │二萬元×１８∥三十六萬元│
├──┼───┼────────┼───────┼────────────┤
│二  │黃代明│九十一年九月一日│二千五百元    │二萬元×１８∥三十六萬元│
├──┼───┼────────┼───────┼────────────┤
│三  │黃代明│九十一年十月一日│二千一百元    │二萬元×１８∥三十六萬元│
├──┼───┼────────┼───────┼────────────┤
│四  │王海玲│九十二年一月一日│二千六百元    │二萬元×１６∥三十二萬元│
├──┼───┼────────┼───────┼────────────┤
│五  │譚愛玲│九十二年三月一日│二千二百五十元│二萬元×１４∥二十八萬元│
├──┼───┼────────┼───────┼────────────┤
│六  │甲○○│九十二年三月二十│二千五百元    │二萬元×１４∥二十八萬元│
│    │      │八日（會單上之記│              │                        │
│    │      │載為九十二年四月│              │                        │
│    │      │一日）          │              │                        │
├──┴───┴────────┴───────┴────────────┤
│被告總計詐得金額；一百九十六萬元                                        │
└────────────────────────────────────┘
